【裁判字號】    98,破,36
【裁判日期】    990601
【裁判案由】    破產宣告
【裁判全文】
臺灣臺北地方法院民事裁定                98年度破字第36號
聲  請  人  甲○○
代  理  人  葉繼升律師
上列當事人間聲請破產宣告事件，本院裁定如下：
    主  文
甲○○破產。
聲請程序費用由聲請人負擔。
    理  由
一、聲請意旨略以：
  (一)聲請人係原上櫃公司大騰電子企業股份有限公司（下稱大騰
    公司）之董事長，大騰公司於93年間因經營不善，向臺灣板
    橋地方法院聲請重整遭駁回，嗣經債權人聲請該院以97年度
    破字第30號宣告破產。聲請人因擔任大騰公司董事長，長期
    為大騰公司籌措資金而擔任大騰公司向金融機構貸款之連帶
    保證人，聲請人為大騰公司擔任連帶保證人迄今積欠各金融
    機構債務高達2,427,878,617元；此外，聲請人擔任胞弟王
    坤吉連帶保證人負有債務18,558,352元；另聲請人自己積欠
    聯邦銀行債務19,115,434元及合作金庫銀行債務23,019,225
    元，合計聲請人負債高達2,488,571,628元。
  (二)依聲請人96年度綜合所得稅各類所得資料清單所示，聲請人
    96年度薪資所得、利息所得及股利所得僅1,364,656元（即
    聲請人96年度所得總額2,285,593元扣除該年度財產交易所
    得920,937元），另聲請人之財產為：1.大騰公司股份3,014
    ,733股，因大騰公司現已下櫃，且經宣告破產，股東權益為
    負數，聲請人持有大騰公司股份並無任何價值。2.永捷高分
    子工業股份有限公司（現為股票上櫃公司）股份38,814股，
    以98年4月29日票收盤價計算，價值297,195元。3.旭嘉聯合
    科技股份有限公司股份15,310股，依該公司98年度資產負債
    表計算，該等股份價值385,977元。4.聯億投資股份有限公
    司股票1,000股，該公司已停業，其價值認定為0。5.東元柰
    米應材股份有限公司股份2,870股，因該公司97年度資產負
    債表顯示股東權益為負數，故價值為0。6.奇力新電子股份
    有限公司（股票上市公司）股份410股，以98年4月29日收盤
    價計算，價值4,100元。7.中國信託金融控股股份有限公司
    （股票上市公司）股份1,021股，以98年4月29日股價計算，
    價值14,924元（嗣經更正為1,085股）。8.臺灣化學纖維股
    份有限公司股票116股，價值5,707元。9.坐落臺北市信義區
    ○○○路五段236巷57弄9號房地，經鑑價結果，價值67,578
    ,000元。惟其上最高限額抵押權合計高達84,360,000元。
  (三)綜上，聲請人之資產僅68,285,903元，負債高達2,488,571,
    628元，聲請人確有不能清償債務之情形，為此聲請宣告破
    產等語。
二、按債務人不能清償債務者，依本法所規定和解或破產程序，
    清理其債務；破產，對債務人不能清償債務者宣告之；破產
    ，除另有規定外，得因債權人或債務人之聲請宣告之。破產
    法第1條第1項、第57條、第58條第1項分別定有明文。
三、經查：
  (一)聲請人負債情形略為：
    聲請人主張因擔任大騰公司之連帶保證人、擔任王坤吉之連
    帶保證人及自己向金融機構借貸，共積欠2,488,571,628元
    等情，業據提出附表所示證明文件為憑，另經本院向各債權
    人函查結果，回覆情形如附表所示，債務總額已超逾聲請人
    所述上開金額，達新臺幣2,846,808,827元、美金1,403,933
    .57元，及部分尚未詳計之利息、違約金。
  (二)聲請人資產情形略為：
  1.聲請人主張其財產包括：(1)大騰公司股份3,014,733股。(2)
    永捷高分子工業股份有限公司股份38,814股。(3)旭嘉聯合科
    技股份有限公司股份15,310股。(4)聯億公司投資股份有限公
    司股份1,000股。(5)東元柰米應材股份有限公司股份2,870股
    。(6)奇力新電子股份有限公司股份410股。(7)中國信託金融
    控股股份有限公司股份1,021股。(8)臺灣化學纖維股份有限
    公司股份116股。(7)坐落臺北市信義區○○○路○段236巷57
    弄9號房地等情，有聲請人提出之財產歸戶資料可憑。
  2.聲請人除擁有上述股份外，經本院查詢結果，應尚有富邦金
    融控股股份有限公司等5家公司股份，惟持有股數均僅個位
    數至8百餘股，衡情價值不高，聲請人之資產縱使加計各該
    股份價值，亦難逾越其債務數額，且不足以影響聲請人資產
    是否足以組成破產財團之判斷，爰不就該部分股份價值於本
    裁定中詳細列計。茲僅就聲請人持股在1,000股以上之股份
    價值計算如下：
  (1)聲請人主張：其擁有之大騰公司股份目前無價值等情，參以
    大騰公司業經宣告破產等情，聲請人之主張應非子虛。
  (2)永捷高分子工業股份有限公司以99年5月26日股價為15.65元
    ，則聲請人持股38,814股，價值約607,439元。
  (3)旭嘉聯合科技股份有限公司股份15,310股，依該公司98年10
    月13日函檢附之該公司98年9月30日資產負債表內載之投入
    資本及淨值總額計算，聲請人持有之股票價值約336,049元
    。
  (4)聲請人主張其持有聯億投資股份有限公司股份1,000股，該
    公司已停業，股票並無價值；及持有東元柰米應材股份有限
    公司股份2,870股，該公司97年度資產負債表顯示股東權益
    為負數，故價值為0等情，亦據提出聯億投資股份有限公司
    之公司資料查詢列印資料、東元柰米應材股份有限公司資產
    負債表為憑。
  (5)中國信託金融控股股份有限公司股份1,085股，以99年5月26
    日收盤價15.7元計算，價值約17,036元。
  (6)綜上，聲請人持有之股份價值約為960,524元（607,439＋33
    6,049＋17,036＝960,524）。
  3.聲請人所有坐落臺北市信義區○○○路○段236巷57弄9號房
    屋及坐落基地，經本院96執字第35844號強制執行事件鑑價
    結果，總價67,578,000元，有本院民事執行處98年3月10日9
    6執宙字第35844號函附卷可稽（聲證12）。而其上合作金庫
    銀行（受讓自中國農民銀行）有第一順位抵押權，本金最高
    限額31,560,000元，債權人合作金庫資產管理股份有限公司
    代理人陳稱所擔保之債權為23,019,225元（附表編號二，
    見本院九十九年五月三十一日調查筆錄；合作金庫資產管理
    股份有限公司99年5月20日合資管字第0990000877號函記載
    雖不同，惟不影響本件聲請人資產是否足以組成破產財團之
    判斷，後詳）；馬來西亞商富析資產管理股份有限公司（受
    讓自中華商業銀行）有第二順位抵押權，本金最高限額52,8
    00,000元，債權額為4,630,271元，合計該不動產上抵押權
    所擔保之債權（有別除權之債權）為27,649,496元（23,019
    ,225＋4,630,271＝27,649,496），則扣除抵押權所擔保之
    債權後，該不動產尚有約39,928,504元之價值。
  4.此外，經本院查詢結果，聲請人尚有1997年出廠，排氣量1,
    984CC之汽車一輛，衡情其殘值不高，聲請人之資產縱使加
    計該車價值，亦難逾越其債務數額，且不足以影響其資產是
    否足以組成破產財團之判斷，爰不於本裁定中詳予列計，附
    此指明。
  5.綜上計算，聲請人之資產約有68,538,524元（960,524＋67,
    578,000＝68,538,524）。
  (三)綜上，聲請人資產約6,853餘萬元，債務達新臺幣2,846,808
    ,827元、美金1,403,933.57元及部分尚未詳計之利息、違約
    金，另參以上揭98年8月17日臺灣板橋地方法院97年度破字
    第30號破產裁定，大騰公司資產價值僅76,459,384元，聲請
    人主張資產不足清償債務等情，應堪認定。
  (四)聲請人現有資產，扣除抵押權擔保之債權價值後，約有4,08
    9萬餘元（68,538,524－27,649,496＝40,889,028），尚有
    剩餘資產可供組成破產財團。縱使如債權人合作金庫資產管
    理股份有限公司99年5月20日合資管字第0990000877號函所
    示，上開第一順位抵押權所擔保之債權本金為62,011,420（
    即包括附表編號貳三、壹十六債權），該第一順位抵押權所
    擔保之債權範圍仍不逾最高限額31,560,000，則該不動產上
    第一、二順位抵押權所擔保之債權總額為36,190,271元（31
    ,560,000＋4,630,271＝36,190,271），扣除抵押權所擔保
    之債權後，聲請人亦尚有剩餘資產約3,234萬餘元（68,538,
    524－36,190,217＝32,348,307），其剩餘資產仍足以組成
    破產財團，支應破產程序費用，並有剩餘供債權人平均分配
    ，則本件有宣告破產之實益。準此，聲請人具資產不足清償
    債務之破產原因，且其債權人為二人以上，而其資產尚足支
    應破產財團費用，具有破產實益，故聲請人聲請宣告破產，
    於法有據，應予准許。
三、依破產法第63條，裁定如主文。
中    華    民    國    99    年    6     月     1    日
                  民事第五庭    法  官  高偉文
以上正本係照原本作成
如對本裁定抗告須於裁定送達後10日內向本院提出抗告狀，並繳
納抗告費新臺幣1,000元
中    華    民    國    99    年    6     月     1    日
                                書記官  駱俊勳

司法院資訊處製作；財團法人民間司法改革基金會備份。
